【裁判字號】    98,台上,5491
【裁判日期】    980924
【裁判案由】    強盜
【裁判全文】
最高法院刑事判決            九十八年度台上字第五四九一號
上  訴  人  甲○○
上列上訴人因強盜案件，不服台灣高等法院中華民國九十八年七
月八日第二審判決（九十八年度上訴字第一七八四號，起訴案號
：台灣桃園地方法院檢察署九十七年度偵字第一三０八七號），
提起上訴，本院判決如下：
    主  文
上訴駁回。
    理  由
按刑事訴訟法第三百七十七條規定，上訴於第三審法院，非以判
決違背法令為理由，不得為之。是提起第三審上訴，應以原判決
違背法令為理由，係屬法定要件。如果上訴理由書狀並未依據卷
內訴訟資料，具體指摘原判決不適用何種法則或如何適用不當，
或所指摘原判決違法情事，顯與法律規定得為第三審上訴理由之
違法情形，不相適合時，均應認其上訴為不合法律上之程式，予
以駁回。本件原判決依憑上訴人甲○○供承有持鐵棍，自被害人
乙○○處取得新台幣四萬五千元之供述，證人即被害人乙○○、
證人劉桂西分別於第一審、原審之證詞，卷附診斷證明書、法務
部調查局測謊報告書及測謊過程參考資料、檢察官勘驗筆錄，暨
扣案鐵棍等證據資料，認上訴人有其事實欄所載之加重強盜犯行
，且敘明上訴人否認該犯行，辯稱：被害人係自願交付款項，其
無強盜犯行云云，為不足採，亦依調查所得證據，於理由內詳予
指駁、說明。因認上訴人犯行明確，而撤銷第一審之科刑判決，
改判仍依想像競合犯，從一重論處上訴人犯攜帶兇器強盜罪刑，
已詳述所憑之證據及其認定之理由，從形式上觀察，無足以影響
判決結果之違法情形存在。上訴意旨略以：原判決採信不在場之
劉桂西之證詞為其犯罪之證據，採證違法；卷附測謊報告之結論
不足採為上訴人犯強盜罪之證據；原審未傳喚製作上訴人警詢筆
錄之警員，查明被害人係故為誣陷上訴人犯罪，均有證據調查未
盡之違法等語。惟按犯罪事實之認定、證據之取捨及其證明力如
何，乃事實審法院自由判斷之職權，如其取捨判斷不違背經驗法
則與論理法則，即不得指為違法，而據為上訴第三審之理由。又
刑事訴訟法所稱依法應於審判期日調查之證據，係指與待證事實
有重要關係，在客觀上顯有調查必要性之證據而言，其範圍並非
漫無限制，必其證據與判斷待證事實之有無，具有關聯性，得據
以推翻原判決所確認之事實，而為不同之認定，若證明之事項已
臻明瞭，當事人聲請調查之證據，若僅係枝節性問題，甚或就同
一證據再度聲請調查，自均欠缺其調查之必要性，未為無益之調
查，並無違法可言。本件原判決已詳細敘明上訴人有為自己不法
所有之意圖，如何持鐵棍對被害人施以強暴而強取所載之財物，
所為已達使被害人不能抗拒之程度；併說明非依憑被害人之證詞
為認定上訴人犯罪之唯一證據，證人劉桂西於第一審之陳述及卷
附測謊報告書暨測謊過程參考資料，如何具有證據能力，且與被
害人證述情節相符，得採為論罪之佐證等情，本於調查所得心證
，而為事實判斷之理由稽詳。所為論斷及說明，核無採證違法，
或與客觀存在之經驗與論理法則相違之情形，自屬事實審採證、
認事之適法職權行使，尚難漫指為違法。原判決以事證明確，未
傳喚警員為不必要之調查，縱未說明其理由，要不影響裁判之本
旨，不能指為違法。上訴意旨，對於原判決究竟如何違背法令，
非依卷內資料為具體指摘，猶執陳詞，對於原判決已詳為論斷及
說明之事項，再為事實之爭辯，並對原審採證認事之職權行使，
任意指摘，難謂已符合首揭法定上訴要件，其此部分上訴不合法
律上之程式，應予駁回。又上訴人想像競合犯傷害罪部分，原判
決係依刑法第二百七十七條第一項論處，核屬刑事訴訟法第三百
七十六條第一款之案件，加重強盜罪部分之上訴既不合法，自無
從就該想像競合之輕罪併為實體上審理，依刑事訴訟法第三百七
十六條規定，此部分既經第二審判決，自不得上訴於第三審法院
，上訴人復提起上訴，顯非適法，應併予駁回。
據上論結，應依刑事訴訟法第三百九十五條前段，判決如主文。
中    華    民    國  九十八  年    九    月  二十四  日
                      最高法院刑事第十一庭
                          審判長法官  石  木  欽
                                法官  洪  佳  濱
                                法官  韓  金  秀
                                法官  段  景  榕
                                法官  周  煙  平
      本件正本證明與原本無異
                                      書  記  官
中    華    民    國  九十八  年    九    月  二十九  日
                                                      v


司法院資訊處製作；財團法人民間司法改革基金會備份。
